【裁判字號】    99,上易,28
【裁判日期】    990608
【裁判案由】    損害賠償
【裁判全文】
臺灣高等法院臺南分院民事判決  99年度上易字第28號
上  訴  人  丁○○
訴訟代理人  黃曜春律師
複代理人    林彥百律師
上  訴  人  陽信商業銀行股份有限公司嘉義分公司
法定代理人  庚○○
訴訟代理人  甲○○
            乙○○
            戊○○
被 上訴 人  丙○○
訴訟代理人  張蓁騏律師
上列當事人間請求損害賠償事件，上訴人對於中華民國98年12月
8日臺灣嘉義地方法院第一審判決（98年度訴字第414號）提起上
訴，本院於99年5月25日言詞辯論終結，判決如下：
    主  文
上訴駁回。
第二審訴訟費用由上訴人連帶負擔。
    事  實
甲、上訴人陽信商業銀行嘉義分公司（下稱陽信銀行）、丁○○
    方面：
一、聲明：(一)原判決不利於上訴人部分廢棄。(二)上開廢棄部分，
    被上訴人在第一審之訴及假執行之聲請均駁回。
二、陳述：除與原判決記載相同者引用之外，補稱略以：
  陽信銀行部分：
  其員工丁○○於民國98年4月16日辦理系爭匯款時，被上訴人
  表明要匯款新台幣（下同）100萬元至訴外人黃韶華之華南銀
  行帳戶時，為慎重起見，丁○○當下又再次回問被上訴人匯款
  金額後才匯出，因此丁○○就受委託匯款之事務此並無過失。
  於匯款之後同年月20日，被上訴人復請求丁○○代為匯款，經
  丁○○告知存款金額不足之後，被上訴人利用網路對帳系統查
  帳，亦未表示任何異議，遂又存入100萬元於該帳戶，顯見系
  爭匯款行為，並無侵害被上訴人之權利。
  丁○○部分：
  (一)被上訴人所提出光碟錄音譯文，僅為蔡建利、己○○之與被
    上訴人對談討論，譯文簡稱「黃」之人並非丁○○。已經被
    上訴人於準備程序時自認。換言之，原判決認定錄音譯文對
    話中，「簡稱『黃』之發話者係以『我』為主詞，並自承電
    話中誤聽匯款金額，則前開對話中簡稱為『黃』之發話者，
    係被告丁○○本人回答之內容，應堪認定」云云，顯然乏據
    。
  (二)上訴人一直代被上訴人保管存摺及印鑑，並聽從其指示代為
    匯款，被上訴人匯款之額幾乎皆為大筆金額，上訴人聽到被
    上訴人稱匯款100萬元，亦認與平常相同，於確認金額之後
    即為匯款行為，並無過失可言。
三、證據：援用原審提出之証據。
乙、被上訴人方面：
一、聲明：上訴駁回。
二、陳述：除與原判決記載相同者引用之外，補稱略以：
    縱使錄音內容是己○○與被上訴人的對話，但己○○亦表示
    丁○○確實有將100元聽成100萬元，也沒有向被上訴人確認
    。當時丁○○在場，亦未表示意見，顯然也自認將100元誤
    聽成100萬元。被上訴人與黃韶華是因玩中華網龍線上遊戲
    而認識，當時被上訴人在玩之線上遊戲在比積分，被上訴人
    就吩咐黃韶華買雙倍卡要增加積分，所以不管是雙倍卡或中
    華網龍的遊戲卡，其實是同樣的東西。丁○○匯款100萬元
    給黃韶華時，如被上訴人與黃韶華有勾結，黃韶華應該將10
    0萬元全部領光，不會只領30幾萬元，被上訴人在發現匯款
    錯誤時，馬上對黃韶華提出刑事告訴，也對其聲請支付命令
    ，將損害降至最低。
三、證據：除援用原審提出之証據外，補提全家便利商店購買
    100元網路卡資料乙份。
    理  由
一、被上訴人主張，其以前配偶蔡東富名義，於上訴人陽信銀行
    嘉義分行開立000000000000號活期存款帳戶，作為其存提款
    及匯款轉帳之用，且基於方便性，將該帳戶之存摺與印鑑，
    交由該銀行之行員即上訴人丁○○保管，伊平日以電話或傳
    真，指示丁○○代為轉帳匯款。98年4月16日伊以電話通知
    丁○○，請其代匯款100元予黃韶華，丁○○誤聽為100萬元
    ，竟未向其確認金額，即轉匯100萬元至黃韶華設於華南銀
    行仁德分行之00000000000號帳戶內，其於發現上開錯誤後
    ，立即對黃韶華提出刑事告訴，並查封黃韶華之上開帳戶，
    但僅追回610,296元，尚欠389,604元，丁○○受其委任代其
    匯款，未盡受任人之責，應負債務不履行之責任，又侵害其
    金錢所有權，應負賠償之責，陽信銀行嘉義分行係丁○○之
    僱用人，應與丁○○負連帶賠償責任，爰求為判決命上訴人
    連帶賠償194,802元並加算法定利息等語（被上訴人原請求
    給付389,604元，原審判准194,802元駁回被上訴人其餘請求
    ，被上訴人未就敗訴部分聲明不服，已告確定）。
二、上訴人則以，其係依被上訴人之指示匯款，且於匯款前曾確
    認金額為100萬元後始匯出，並無過失，事後被上訴人於欲
    再匯款給他人時，經其告知帳戶餘額不足，被上訴人透過網
    路查詢對帳單後，未曾提出質疑隨即匯入100萬元，顯見被
    上訴人確係以匯款100萬元予黃韶華之意思指示其匯款等語
    ，資為抗辯。
三、本件兩造就下列事實，互不爭執：
    (一)被上訴人以其前配偶蔡東富名義，在上訴人陽信銀行嘉義
      分公司設立帳號為000000000000號之活期存款帳戶，作為
      存提匯款之用。系爭存款帳戶之消費寄託契約主體為上訴
      人陽信商業銀行嘉義分行與被上訴人。
    (二)上訴人丁○○為上訴人陽信銀行嘉義分行之員工，受被上
      訴人委託保管前揭帳戶之存摺印印鑑，並於98年4月16日
      受被上訴人之委託，代被上訴人自前揭帳戶內，匯款100
      萬元至黃韶華之華南銀行仁德分行00000000000號帳戶內
      。
    (三)上訴人以蔡東富名義，聲請臺灣高雄地方法院，以98年度
      司促字第26728號對黃韶華發支付命令確定，並以臺灣臺
      南地方法院98年度執字第56733號執行黃韶華之財產，獲
      償610,296元。
    並有活存帳戶存摺、匯款單、臺灣高雄地方法院98年度司促
    字第26728號支付命令、臺灣臺南地方法院98年度執字第567
    33號支付命令可按（原審卷第10至11頁、第139至140頁），
    堪信為真實。
四、茲兩造所爭執者，無非係(一)被上訴人委託丁○○匯款給黃韶
    華之金額為何？(二)被上訴人得否請求上訴人連帶賠償？
    經查：
  (一)被上訴人委託丁○○匯款給黃韶華之金額為何？
    (1)被上訴人主張其指示丁○○匯100元至黃韶華之上開華南
      銀行仁德分行帳戶，已據其提錄音譯文為證，然為上訴人
      所否認。上訴人陽信銀行辯稱：倘若匯款100元，手續費
      就須30元，有違經驗法則等語；上訴人丁○○則稱：被上
      訴人有申請電子帳單對帳，伊幫被上訴人匯出上開100萬
      元後，被上訴人另指示其匯款因存款不足，與被上訴人確
      認後，被上訴人又再匯款100萬元進入該戶頭，當時被上
      訴人未質疑其誤匯之事等語。經查：
    (2)被上訴人主張，其與黃韶華過去並無生意往來，僅曾因向
      黃韶華網路購買紅豆餅（大豉燒）而匯款1,200元、4,800
      元而已，此次匯款係因玩網路遊戲，其為使線上遊戲積分
      增加，以便參加比賽，遂請求黃韶華將其積分轉讓予被上
      訴人，積分轉讓須以雙倍卡為之，每張100元，其請黃韶
      華代為購買卡片，事後會匯款清償該雙倍卡之費用，故其
      乃電話指示丁○○匯款100元給黃韶華等語。經本院向華
      南商業銀行查詢黃韶華之系爭帳戶97年10月至98年4月間
      之資金進出情形，經該行檢送帳戶明細表函覆本院，依明
      細表記載，其往來筆數不多，支出金額為1,000、2,000、
      3,000至5,000元不等，存入金額僅五筆，分別為20,000、
      15,000元、4,800元、1,200元、600元，可見黃韶華之金
      錢往來單純，並非從事網路販賣之人，否則不可能於半年
      內僅五、六筆收入而已，又該帳戶內於97年4月16日匯入
      系爭100萬元後，黃韶華始連續於4月17日提款三次共9萬
      元，其後三天則每日分四次提款10萬元（每次均係30,000
      元，故應係以提款卡提款，故每日限額10萬元）。此有該
      銀行存款往來明細表可按（本院卷第58頁），依此明細表
      之記載，其中確有一筆1,200元、4,800元匯入款，與被上
      訴人所述購買大鼓燒而認識相符，是被上訴人主張黃韶華
      並非從事大額生意之人，伊與黃韶華並無常期生意往來，
      此次匯款係100元一節，應堪採信。
    (3)如上所述，被上訴人係因曾網購大鼓燒而與黃韶華認識，
      二人並未實際見面，無從當面清償上開100元代購卡之費
      用，自須以匯款方式清償，否則不論任一方到他處所清償
      （往取或赴償）其交通費（台南至嘉義）即不止30元，因
      此雖因被上訴人匯款而須支出手續費30元予上訴人銀行，
      比諸當面清償反而較為合算，又上開網路卡，係有玩該遊
      戲之人始知曉如何使用之物，且該卡必須由積分所有人轉
      讓與他人，而被上訴人於本院既已提出便利商店購得之網
      路卡之收據（本院卷第64頁），其費用亦確為100元，是
      被上訴人所稱因黃韶華替其代購遊戲卡而依約匯款100元
      清償代購費用，應屬事實。上訴人抗辯被上訴人可自行購
      買該卡，何須委由黃韶華代購云云，即非可取。
    (4)被上訴人於明確對帳後，發現上開誤匯100萬元之事情之
      後，即刻進行補救措施，追回61萬餘元，且對黃韶華提出
      刑事告訴，已如不爭執事項(三)所示，苟若被上訴人與黃韶
      華間確有其他金錢往來，被上訴人確實匯款100萬給黃韶
      華，按諸常情，被上訴人豈有進行上開緊急補求措施，並
      對黃韶華提出刑事告訴，而黃韶華迄今仍避不出面，不敢
      面對司法之理？
    (5)被上訴人過去均以電話或傳真指示丁○○辦理匯款，其次
      數甚多，幾乎每周均有一至三次不等，但每次均在10、20
      至30、40、50‥60、70萬元（有零數），主要均集中於數
      位往來甚密之肉品上游客戶（共約十人），偶而有零星匯
      款是向被上訴人借款者，已據被上訴人陳明，且有上訴人
      陽信銀行嘉義分行函覆原審查詢而提出之蔡東富交易明細
      資料可按（原審卷第68頁至96頁），往來客戶中並無黃韶
      華其人，又因帳戶內往來頻繁，故於上訴人黃文玲於再次
      受被上訴人指示匯款，告知被上訴人其帳戶存款不足時，
      一時未能及時查覺上開錯誤匯款之事，乃先行補足金額以
      供匯款，此核屬一般煩忙生意人處理資金之常態，不能以
      此反面推論認定被上訴人係指示丁○○匯款一百萬元。
    (6)綜上所述，被上訴人主張，其係指示黃文玲匯款100元一
      節，應屬可信。上訴人主張被上訴人係指示黃文玲匯款10
      0萬元一節，為不可採。
  (二)被上訴人是否得請求上訴人陽信商業銀行連帶賠償？
    (1)按受僱人因執行職務，不法侵害他人之權利者，由僱用人
      與行為人連帶負損害賠償責任，民法第一百八十八條第一
      項定有明文。又法律上所謂僱用人必須注意之趣旨，係預
      防受僱人執行業務發生危害之意，故注意範圍，除受僱人
      之技術是否純熟而外，尚須就其人之性格是否謹慎精細亦
      加注意，蓋性格狂放或粗疏之人執此業務，易生危害乃意
      中之事，最高法院二十年上字第五六八號判例意旨可資參
      照。上訴人丁○○受僱於上訴人陽信銀行嘉義分行，從事
      臨櫃交易業務等事宜，依上訴人陽信銀行嘉義分行內部作
      業規則或慣例，職員不得為客戶保管存摺或代為處理匯款
      轉帳等事宜。而上訴人丁○○既為上訴人陽信銀行嘉義分
      行之受僱人，上訴人陽信銀行嘉義分行自應就其監督上訴
      人丁○○業務之執行，盡相當之注意義務。然上訴人丁○
      ○於執行業務之際，竟為被上訴人保管存摺並代為處理匯
      款事宜長達數年，上訴人陽信銀行嘉義分行於本案事發後
      才知悉此事，顯見上訴人陽信銀行嘉義分行內部控管出現
      缺失，上訴人陽信銀行嘉義分行未盡內部管理監督之責，
      對於此等所生之損害，自應負連帶賠償責任。
    (2)查，系爭帳戶雖係以蔡東富名義開立，但蔡東富完全授權
      被上訴人使用，帳戶內之款項被上訴人可自由調度使用，
      已據蔡東富於原審証述甚詳，而該帳戶過去數年來均係由
      被上訴人指示黃文玲匯款，亦據上訴人丁○○陳明，是系
      爭帳戶內之款項，被上訴人可自由處理，上訴人對此項事
      實亦不爭執，是因系爭活期存款帳戶之開立而成立之消費
      寄託關係，實係存在於被上訴人與上訴人陽信銀行嘉義分
      行，被上訴人得對陽信銀行嘉義分行，行使消費寄託物返
      還請求權，茲因上訴人丁○○將匯款100元誤聽為100萬元
      ，就超過100元部分之99萬9,900元部分，自屬損害其請求
      權，但因被上訴人已追回610,296元，扣除進項部分後，
      被上訴人主張其受有389,704元存款不能追回之損害，請
      求上訴人連帶賠償，自屬有據。而被上訴人對黃韶華之損
      害賠償請求權，與對上訴人陽信銀行嘉義分行之請求權，
      發生原因各別，惟給付目的同一，性質上與不真正連帶債
      務相類，在其尚未獲償前，自不妨礙上訴人之本件請求。
      是上訴人陽信銀行嘉義分行抗辯，被上訴人應對黃韶華請
      求，對伊無請求權云云，尚無可採。
五、從而，被上訴人依民法第184條及第188條之規定，請求上訴
    人連帶給付194,802元，及自起訴狀繕本送達翌日即98年7月
    28日起至清償日止，按年息百分之5計算之利息，為有理由
    。原審准被上訴人此部分請求，經核於法並無不合。上訴論
    旨指摘原判決此部分不當，求予廢棄改判，為無理由，應予
    駁回其上訴。
六、本件事證已臻明確，兩造其餘攻擊、防禦方法，經核與本件
    判決結果均不生影響，爰不逐一論述，附此敘明。
七、據上論結，本件上訴為無理由，依民事訴訟法第四百四十九
    條第一項、第八十五條第二項，判決如主文。
中    華    民    國    99    年    6    月    8    日
                  民事第四庭    審判長法  官    吳上康
                                      法  官    陳珍如
                                      法  官    王金龍
上為正本係照原本作成。
不得上訴。
中    華    民    國    99    年    6     月    10    日
                                      書記官    謝淑玉

司法院資訊處製作；財團法人民間司法改革基金會備份。
